---
title: "HDP vs daně"
author: "Vaclav Haisman"
date: "23 května 2017"
output: html_document
...

```{r setup, include=FALSE}
knitr::opts_chunk$set(echo = TRUE)
```

```{r, echo=FALSE, message=FALSE}
library(knitr)
library(psych)
library(sqldf)
library(tcltk)
library(gsubfn)
library(proto)
#library(RSQLite)
#library(DBI)
library(ggplot2)
#library(ppls)
#library(TTR)
#library(forecast)
library(clusterSim)
library(reshape2)
#library(Jmisc)
library(pander)
#library(xtable)
#options(xtable.floating=FALSE)
options("scipen"=100, "digits"=10)
```

# Zdroje dat

- HDP jsem vytáhl z ČSÚ: <http://apl.czso.cz/pll/rocenka/rocenkavyber.makroek_prod>
- Daňové inkaso jsem vytáhl z Excelovské tabulky Ministerstva financí: <http://www.financnisprava.cz/cs/dane/analyzy-a-statistiky/udaje-z-vyberu-dani>

```{r, echo=FALSE, message=FALSE}
readCsv <- function(fileName) {
  DF <- read.csv2(fileName, fileEncoding = "UTF-8",
                  sep = ",", quote = "\"", header = TRUE, dec = ",", na.strings = c("", "neznámo"))
  return(DF)
}

printTable <- function(dataFrame) {
  kable(dataFrame, digits = 2,
        format.args = list(big.mark = ' ', decimal.mark = ","),
        row.names = FALSE)
}

printTable2 <- function(dataFrame) {
    pander(dataFrame, digits = 2, decimal.mark = ",", big.mark = ' ',
           keep.trailing.zeroes = TRUE,
           keep.line.breaks = TRUE,
           table.split.cells = 15)
}

printTableSmall <- function(dataFrame) {
    pander(dataFrame, digits = 2, decimal.mark = ",", big.mark = ' ',
           keep.trailing.zeroes = TRUE,
           graph.fontsize=10)
}

fmtNum <- function(x) {
    format(x, digits=2, decimal.mark = ",")
}

fmtNumM <- function(x) {
    format(x, digits=2, decimal.mark = "{,}")
}

fmtNum2 <- function(x, digits) {
    format(x, digits=digits, decimal.mark = ",")
}


dane<-c(190355,220573,243423,267127,275950,297727,318661,329922,363902,394286,423517,455547,517870,514079,577014,606896,522950,548432,561388,583746,610757,639199,670396,732197)
rok<-seq(1993,2016,1)
hdp<-c(1195811,1364823,1580115,1812622,1953311,2142587,2237300,2372630,2562679,2674634,2801163,3057660,3257972,3507131,3831819,4015346,3921827,3953651,4033755,4059912,4098128,4313789,4554615,4715061)

df <- data.frame(rok=factor(rok), dane, hdp)
printTable2(df)
```


```{r, echo=FALSE, message=FALSE}
a <- data.frame(rok = df$rok, id = factor(rep("daně", each = length(df$rok))), value = data.Normalization(df$dane, type="n4"))
b <- data.frame(rok = df$rok, id = factor(rep("HDP", each = length(df$rok))), value = data.Normalization(df$hdp, type="n4"))
nDF <- do.call(rbind, list(a,b))

```

```{r normalizovanaData, echo=FALSE, fig.keep="high", fig.cap="Porovnání normalizovaných řad HDP a inkasa daní", dpi=100}
pdf.options(encoding = 'CP1250')

ggplot(nDF, aes(x=factor(rok), y = value, group=id, color=id)) +
    geom_point() +
    geom_line() +
    labs(color = "řady", x = "rok", y = "[-]") +
    theme(legend.position="top", axis.text.x = element_text(angle = 45, hjust = 1))
```

```{r korelace, echo=FALSE, fig.keep="high", fig.cap="Korelace HDP a inkasa daní", dpi=100}
pdf.options(encoding = 'CP1250')

ggplot(df,aes(dane, hdp)) +
    stat_smooth(formula = y ~ x, method="gam", level=0.95) +
    geom_point() +
    geom_text(aes(label=rok), hjust=0.5, vjust=-0.35, angle=0, check_overlap = TRUE) +
    #scale_x_continuous(breaks = seq(round(min(DF$pocEvid), -5), round(max(DF$hdp), -5), by = 50000)) +
    labs(x = "inkaso daní [milióny Kč]",
         y = "HDP") +
    theme(legend.position="top")
```

```{r, echo=FALSE}
CorrTest <- cor.test(df$hdp, df$dane, conf.level = 0.95, method = "pearson")
Corr <- CorrTest$estimate

CorrTestS <- cor.test(df$hdp, df$dane, conf.level = 0.99, method = "spearman")
CorrS <- CorrTestS$estimate
```

Pearsonův korelační koeficient mezi mezi HDP a vybranou daní je \(r(`r fmtNumM(CorrTest$parameter)`)=`r fmtNumM(Corr)`\), \({CI}_{`r attr(CorrTest$conf.int, "conf.level")`}=(`r fmtNumM(CorrTest$conf.int[1])`; `r fmtNumM(CorrTest$conf.int[2])`)\), \(p=`r fmtNumM(CorrTest$p.value)`\), \(r^2=`r fmtNumM(Corr*Corr)`\).
